【裁判字號】    97,交聲,482
【裁判日期】    970424
【裁判案由】    聲明異議
【裁判全文】
臺灣高雄地方法院交通事件裁定          97年度交聲字第482號
原處分機關  高雄市政府交通局
受處分人即
異  議  人  甲○○
上列異議人即受處分人因違反道路交通管理處罰條例案件，對於
高雄市交通局中華民國97年2 月20日違反道路交通管理事件裁決
書（原處分案號：高市交裁字第裁32－NJ0000000 號）聲明異議
，本院裁定如下：
    主  文
異議駁回。
    理  由
一、聲明異議意旨略以：異議人即受處分人甲○○（下稱異議人
    ）於民國96年10月16日2 時18分，騎乘車號YDU-103 號重型
    機車，行經高雄縣鳳山市○○○路與保安二街口時，因不遵
    守道路交通標線之指示為警照相舉發。惟異議人當時本因紅
    燈停車於停止線上，但嗣因後方有救護車接近，異議人為閃
    讓該救護車先行通過，始會駕車向前以致超越停止線，難認
    異議人有何違規事實，爰依法聲明異議，請求撤銷原處分云
    云。
二、按汽車駕駛人駕駛汽車有不遵守道路交通標誌、標線、號誌
    之指示者，處新臺幣900 元以上1,800 元以下罰鍰，定有明
    文。次按白實線為停止線之標線，用以指示行駛車輛停止之
    界線，車輛停止時，其前懸部分不得伸越該線，道路交通標
    誌標線號誌設置規則第170 條第1 項亦設有規定。又按汽車
    違反道路交通管理事件有下列情形之一者，當場不能或不宜
    攔截製單舉發者，得逕行舉發之：「‧‧‧七、經以科學儀
    器取得證據資料證明其行為違規者。」道路交通管理處罰條
    例第7 條之2 第1 項第7 款亦定有明文。
三、經查：
（一）本件異議人騎乘上開機車，於上揭時、地，因於停車等待
      紅燈之際，車身超越停止線而為違規測照相機照相舉發之
      事實，為異議人所不否認，並有卷附採證照片（參本院卷
      第25頁），經警逕行舉發，嗣經原處分機關裁罰異議人新
      臺幣900 元罰鍰之事實，亦為異議人所不爭執，並有高雄
      縣政府警察局96年11月28日高警交字第NJ0000000 號舉發
      違反道路交通管理事件通知單、高雄市政府交通局97年2
      月20日高市交裁字第裁32－NJ0000000 號違反道路交通管
      理事件裁決書、高雄縣政府警察局97年1 月18日高縣警交
      字第0970002528號函在卷可稽，堪以認定。
（二）又按因避免自己或他人生命、身體、自由、名譽或財產之
      緊急危難而出於不得已之行為，不予處罰。但避難行為過
      當者，得減輕或免除其處罰，行政罰法第13條固有明文，
      然該條所稱之緊急避難，其要件包括須客觀上卻有緊急危
      難狀態存在，行為人主觀出於救助之意思，所為之避難行
      為，須與目的相當且採取損害最小之方式為之，亦即仍須
      符合比例原則。本件係異議人雖主張：當時本係紅燈停車
      於停止線上，但因後方有救護車接近，異議人為閃讓該救
      護車先行通過，始會駕車向前以致超越停止線云云，然倘
      若異議人係為閃讓後方救護車係屬真實，衡情其閃避方式
      自應將機車靠左或右前行，始為合理，然查上開採證照片
      ，異議人係直行向前，顯與常理不合，則是否有異議人所
      稱係為閃讓後方救護車之情形，已非無疑；再者，異議人
      並未能舉證以供調查，本院亦查無異議人所稱當時其後方
      有救護車要先行通過之情形，此有上開採證照片及高雄縣
      政府警察局97年1 月18日高縣警交字第0970002528號函附
      卷可憑；是異議人上開後方有救護車通行之主張，尚難採
      信。據此，可知當時客觀上並無緊急危難狀態，自與緊急
      避難要件不合，觀之上揭規定及說明，異議人自無以緊急
      避難為由，主張免罰之餘地，是異議人猶執前詞主張本件
      裁罰違法，並不可採。
（三）況經比對上開採證照片2 張可知，異議人於第一時間停車
      之際，其車身前懸部分業已伸越停止線，顯與上揭道路交
      通標誌標線號誌設置規則第170 條第1 項、第2 項規定不
      合，是無論其嗣後再行車向前，是否確係為閃讓救護車，
      均已無解於其違章事實之成立。
四、綜上所述，原處分機關認定異議人有於上開時、地「不遵守
    道路交通標線之指示」之違規行為，依據道路交通管理處罰
    條例第60條第2 項第3 款及違反道路交通管理事件統一裁罰
    基準表規定，裁處異議人罰鍰新臺幣900 元，經核無不合，
    異議人聲明異議，為無理由，應予駁回。
五、據上論結，應依道路交通案件處理法第19條，裁定如主文。
中    華    民    國    97    年     4    月    24    日
                  交通法庭    法  官  王參和
以上正本證明與原本無異。
如不服本裁定，應於收受送達後5 日內向本院提出抗告狀。
中    華    民    國    97    年    4     月    25    日
                              書記官  陳惠玲


司法院資訊處製作；財團法人民間司法改革基金會備份。
